臺灣嘉義地方法院刑事判決　　　　　　　 99年度訴字第466號
公　訴　人　臺灣嘉義地方法院檢察署檢察官
被　　　告　黃國昭
指定辯護人　本院公設辯護人顏玲玲
被　　　告　王靖傑
上列被告等因違反毒品危害防制條例案件，經檢察官提起公訴（99
年度毒偵字第10號、737號；99年度偵字第1634號、1900號、322
1號），本院判決如下：
    主  文
黃國昭犯附表一、二所示之罪，處如附表一、二所示之刑，應執
行有期徒刑拾捌年捌月。未扣案行動電話（含00000000
00號SIM卡壹張、0000000000號SIM卡壹張）貳支均
沒收，如全部或一部不能沒收時，追徵其價額；販賣第一級毒品
海洛因所得新臺幣陸仟伍佰元沒收，如全部或一部不能沒收時，
以其財產抵償之；扣案之海洛因貳拾貳小包（驗餘淨重壹點玖捌
公克）沒收銷毀之；扣案行動電話（含0000000000號
SIM 卡壹張）壹支、上開毒品外包裝袋貳拾貳個、電子磅秤壹台
、橡皮軟管壹條、空夾鏈袋貳大包（共計壹佰肆拾捌小包）、注
射針筒貳支、塑膠管藥鏟肆支均沒收。
王靖傑犯施用第一級毒品罪，累犯，處有期徒刑捌月。
    犯罪事實
一、黃國昭前因肅清煙毒條例及非法吸用化學合成麻醉藥品案件
    ，經本院85年度訴字第640號判處有期徒刑3年3月及5月，應
    執行有期徒刑3年6月確定（下稱第1罪、第2罪），嗣又因過
    失傷害，經本院85年度交易字第174號判處有期徒刑3月確定
    （下稱第3罪）。上開3罪，經本院86年度聲字第1400號裁定
    應執行有期徒刑3年7月確定，又因竊盜案件，經本院以86年
    度易字第256號判處有期徒刑7月確定（下稱第4罪），上開4
    罪，經本院以86年度聲字第1645號裁定應執行有期徒刑4年2
    月確定，又因槍砲彈藥刀械管制條例案件，經臺灣彰化地方
    法院以86年度易字第1744號判處有期徒刑8月確定，黃國昭
    嗣因假釋付保護管束。於假釋期間又因施用毒品案件，經臺
    灣高雄地方法院以91年度訴字第1445號判處有期徒刑7月確
    定。黃國昭經撤銷假釋，於95年4月30日因縮刑期滿執行完
    畢。詎黃國昭猶不知悔改，為以下行為：
（一）黃國昭明知海洛因係毒品危害防制條例第2條第2項第1款
      所列之第一級毒品，不得販賣，竟為牟利，基於販賣第一
      級毒品之各別犯意，於附表一所示之時間，以其所有持用
      如附表一所示門號之行動電話作為販賣海洛因之工具，與
      侯和伸、姚志宏、王靖傑聯繫約定購買海洛因之價格後，
      由黃國昭親自交付並收取毒品交易金額（各次販賣毒品海
      洛因之時間、地點與販賣所得，均詳如附表一所示）。
（二）黃國昭前於90年間因施用毒品案件，經本院裁定令入勒戒
      處所施以觀察勒戒，之後因已無繼續施用毒品傾向而於91
      年2月8日釋放。另於91年間再因施用毒品案件，經臺灣高
      雄地方法院裁定令入戒治處所施以強制戒治，後於92年1
      月24日釋放。詎仍不知悔改，基於施用第1級毒品海洛因
      及第2級毒品安非他命之犯意，於98年12月24日9時許，在
      其嘉義縣太保市頂港墘39號1樓之10住處，以將毒品海洛
      因摻入安非他命以注射方式，同時非法施用第一級毒品海
      洛因、第二級毒品甲基安非他命1次。
二、嗣經員警於98年12月24日下午4時50分許至黃國昭位於嘉義
    縣東石鄉東石村191號住處搜索，並扣得海洛因23小包（送
    驗拆封實際為24小包，其中2小包，未發現含法定毒品成分
    ，其餘22小包，均發現第一級毒品海洛因之成分，驗餘淨重
    1.98公克）、電子磅秤1台、nokia手機1支（內含SIM卡
    0000000000號門號）、橡皮軟管1條、空夾鏈袋2袋（共計
    148個空夾鏈袋）、注射針筒2支、塑膠管藥鏟4支、嘉義縣
    東石鄉農會信用卡1張、吸食器1組及新臺幣（下同）4,795
    元等物，始悉上情。
三、王靖傑前因違反毒品危害防制條例案件，經臺灣桃園地方法
    院(下稱桃園地院)以93年度毒聲字第912號裁定強制戒治，
    於94年1月26日停止強制戒治而執行完畢，又因施用毒品案
    件，經本院99年度訴字第125號判處有期徒刑7月確定；另因
    施用毒品案件經本院99年度訴字第155號判處有期徒刑8月確
    定；復因竊盜及搶奪罪，經桃園地院判處應執行有期徒刑1
    年2月確定，於94年11月25日因縮短刑期期滿執行完畢。詎
    仍不知悔改，復基於施用第一級毒品海洛因之犯意，於99年
    4月9日某時許，在嘉義市○○○路722之5號10樓3，以針筒
    注射之方式，施用第一級毒品海洛因1次。嗣為警持嘉義地
    方法院檢察署檢察官核發鑑定許可書，於同日採驗尿液結果
    呈鴉片類陽性反應，始查知上情。
四、案經嘉義縣警察局、嘉義縣警察局水上分局報告臺灣嘉義地
    方法院檢察署檢察官偵查起訴。
    理    由
壹、證據能力部分：
一、被告以外之人於檢察事務官、司法警察官或司法警察調查中
    所為之陳述，與審判中不符時，其先前之陳述具有較可信之
    特別情況，且為證明犯罪事實存否所必要者，得為證據，刑
    事訴訟法第159條之2定有明文。此之「必要性」要件，必須
    該陳述之重要待證事實部分，與審判中之陳述有所不符，包
    括審判中改稱忘記、不知道等雖非完全相異，但實質內容已
    有不符者在內，且該審判外之陳述，必為證明犯罪之待證事
    實存在或不存在所不可或缺，二者兼備，始足當之，又所謂
    「前後陳述不符」之要件，應就前後階段之陳述進行整體判
    斷，決定是否具有實質性差異之陳述。而所謂「較可信之特
    別情況」之情形，應就前後陳述時之外部情況（如時間之間
    隔、有意識迴避、受不當外力干擾、事後串謀、自白或立即
    反應所知、是否有親友在場及筆錄是否清楚明確等）進行比
    較，以資決定何者外部情況具有可信性。若陳述係在特別可
    信之情況下所為，虛偽陳述之危險性不高，雖係審判外陳述
    ，或未經被告反對詰問，仍得承認其有證據能力，然並非對
    其陳述內容之證明力如何加以論斷（最高法院95年度臺上字
    第4414號判決意旨參照）。本件被告黃國昭之指定辯護人爭
    執證人侯和伸、姚志宏、王靖傑、郭美芳等於警詢之證述，
    屬被告以外之人於審判外之陳述，不具證據能力，然查：
（一）證人侯和伸於警詢時供述曾向被告黃國昭購買第一級毒品
      海洛因共計4次等語，然於本院審理時以證人身分具結證
      述則翻異前詞，否認有前揭情事，改證以：伊在警詢之指
      認被告黃國昭有販毒事實證述，係警察要伊咬被告黃國昭
      ，說這樣便可減刑，嗣又稱，警察告訴伊這樣說可以喝美
      沙酮，不用關伊等語（見本院卷第101頁、113頁）。然查
      ，觀諸證人侯和伸警詢筆錄內容，無員警諭知證人侯和伸
      依毒品危害防制條例第17條規定，供出毒品來源可減輕其
      刑之記載，而係證人侯和伸於偵查中作證，檢察官對其諭
      知依毒品危害防制條例第17條規定，供出毒品來源，可減
      輕其刑等語，有證人侯和伸於99年1月22日檢察官之訊問
      筆錄、99年1月22日之警詢筆錄（見99年度毒偵字第10 號
      第55頁、嘉水警偵字第0090070709號卷第7正面至8頁反面
      ）附卷可查。復參酌證人侯和伸於本院審理時證述：伊於
      警詢稱要求不要與被告黃國昭對質，害怕被告黃國昭會報
      復伊，今日審判中到庭作證仍會害怕等語（見本院卷第
      102頁），是證人侯和伸於接受員警詢問時，無被告黃國
      昭在場而恐懼被告黃國昭報復之壓力，且被告黃國昭於本
      院審理時陳稱：伊雖與證人侯和伸於98年12月22日、23
      日於電話中吵架，但兩人於98年12月24日已講和等語（見
      本院卷第41頁），足認證人侯和伸於99年1月22日製作警
      詢筆錄時，與被告黃國昭已無恩怨，無故意設詞誣陷被告
      黃國昭之可能。且證人侯和伸於本院審理時亦未抗辯其陳
      述之任意性。是證人侯和伸於警詢中當時環境下所為之陳
      述，可信性極高，要難僅以證人侯和伸於本院審理中之證
      述，即否認其於警詢中所為陳述之證據能力。
（二）證人姚志宏於警詢時證述向被告黃國昭購買第一級毒品海
      洛因共計3次等語。然於本院審理時，改證稱：時間久遠
      ，忘記了等語。惟觀諸證人姚志宏於警詢中即陳述不願與
      被告黃國昭對質，因怕被告黃國昭報復等語（見嘉水警偵
      字第00990070709號卷第12頁）。復參諸被告黃國昭於本
      院審理時詢問證人姚志宏：有無寫信至獄中向其道歉，並
      要求姚志宏唸出信中內容等語，經證人姚志宏證稱：伊寫
      信向被告黃國昭道歉，係因警察拿通聯紀錄給伊看，伊不
      是故意咬出被告黃國昭，係因檢察官要抓被告黃國昭等語
      。被告黃國昭復於本院審理時詢問證人姚志宏：伊有無販
      賣第一級毒品海洛因與證人姚志宏等語。經證人姚志宏證
      稱：於警詢、偵查中均有陳述，嗣後證人姚志宏便沈默不
      語等情（見本院卷一第99頁）。且證人姚志宏於本院審理
      時亦證述伊於警詢之陳述係出於自由意思所為之陳述。是
      以證人姚志宏於警詢中所為之證述，可信性極高。
（三）證人王靖傑、郭美芳於警詢時均證述證人王靖傑向被告黃
      國昭購買第一級毒品海洛因等情，然於本院審理時均翻異
      前詞，證人王靖傑改證述：係因當初太保分駐所之所長要
      伊咬出被告黃國昭，否則要辦伊之女友郭美芳持有毒品等
      語（見本院卷第158頁）；證人郭美芳嗣於本院審理時則
      證述：係證人王靖傑教伊在警詢要如何說，因證人王靖傑
      告訴伊若不這麼說，則警察要辦伊持有毒品等語（見本院
      卷第201頁）。惟查，證人王靖傑、郭美芳於98年12月24
      日至警局製作筆錄，係因證人王靖傑以其持有0000000000
      號行動電話撥打被告黃國昭所使用0000000000號行動電話
      ，欲向被告黃國昭購買第一級毒品海洛因，不知被告黃國
      昭已遭警方逮捕，而經嘉義縣太保分駐所所長林乙皓接聽
      被告黃國昭所持有之上開電話，與證人王靖傑相約嘉義縣
      高鐵站見面，證人王靖傑、郭美芳因而至警局製作筆錄，
      是以證人王靖傑、郭美芳渠等於警詢之證述較無串證或預
      先設詞之可能。且無被告黃國昭在庭之壓力，又證人林乙
      皓於本院審理時證述：伊未曾向證人王靖傑恐嚇，若不依
      照伊所說的話，要辦證人郭美芳持有毒品等語（見本院卷
      第209、210頁）。復參酌證人郭美芳於偵查中證述：伊於
      警詢時稱看過證人王靖傑曾向被告黃國昭購買第一級毒品
      海洛因，係因太保分駐所所長要伊這麼說，這樣王靖傑才
      會沒事等語（見99年度毒偵字第10號第145頁）。是以證
      人郭美芳於警詢證稱看過證人王靖傑向被告黃國昭購買第
      一級毒品海洛因等情，究係因太保分駐所所長威脅伊，若
      不咬出被告黃國昭，則證人王靖傑會有事，抑或太保分駐
      所所長要脅，若不咬出被告黃國昭，否則要辦伊持有毒品
      ，即屬有疑。是以證人郭美芳、王靖傑於本院審理時證述
      均改證稱：渠等於警詢若未證述證人王靖傑向被告黃國昭
      購買第一級毒品海洛因，則警局所長要辦證人郭美芳持有
      毒品云云，前後矛盾，要難採信。
（四）綜上所述，參酌證人侯和伸、姚志宏、王靖傑、郭美芳渠
      等於警詢當時情境下所為之陳述，可信性極高，具有可信
      性之情況保證，要難僅以證人侯和伸、姚志宏、王靖傑、
      郭美芳渠等於本院審理中上開陳述，即否認渠等於警詢中
      所為陳述之證據能力。又參酌販賣第一級毒品海洛因之犯
      行，對國民健康、社會治安均有潛在之危害，而販賣毒品
      案件，因買賣雙方交易隱密，若非透過通訊監察或證人指
      證，甚難查獲之特性，認證人侯和伸、姚志宏、王靖傑、
      郭美芳渠等上開警詢之陳述，為證明被告黃國昭販賣第一
      級毒品海洛因與證人侯和伸、姚志宏、王靖傑、郭美芳等
      人犯罪事實存否所必要，渠等警詢之陳述，應有證據能力
      。
二、按被告以外之人於偵查中向檢察官所為陳述，除顯有不可信
   之情況者外，得為證據，刑事訴訟法第159條之1第2項定有明
   文。偵查中對被告以外之人所為之偵查筆錄，或被告以外之
   人向檢察官所提之書面陳述，性質上均屬傳聞證據。惟現階
   段刑事訴訟法規定檢察官代表國家偵查犯罪、實施公訴，依
   法其有訊問被告、證人及鑑定人之權，證人、鑑定人且須具
   結，而實務運作時，檢察官偵查中向被告以外之人所取得之
   陳述，原則上均能遵守法律規定，不致違法取供，其可信度
   極高。職是，被告以外之人前於偵查中已具結而為證述，除
   反對該項供述得具有證據能力之一方，已釋明「顯有不可信
   之情況」之理由外，不宜即遽指該證人於偵查中之陳述不具
   證據能力。被告黃國昭之指定辯護人辯稱：證人王靖傑於偵
   查中證述向被告黃國昭購買第一級毒品海洛因，係因檢察官
   將證人王靖傑由證人身份改列為被告，證人王靖傑為求自保
   ，故更改供詞，故證人王靖傑於偵查中之證述具有顯不可信
   之狀況等語。惟查，證人王靖傑經檢察官告知改列為被告後
   ，證人王靖傑經檢察官詢問是否願意講實話，證人王靖傑詢
   問檢察官：那伊是否不是被告，檢察官回復：伊僅問證人王
   靖傑願不願意講實話，證人王靖傑其後復陳稱：於98年12月
   23日向被告黃國昭購買第一級毒品等情以觀（見本院卷第222
   頁反面）。檢察官係經法定程序告知被告王靖傑，因於偵查
   中虛偽陳述，將由證人身份轉列為被告，並依法告知被告王
   靖傑法定相關權利，非以倘被告王靖傑願意說出向被告黃國
   昭購買第一級毒品海洛因，則不將被告王靖傑由證人身份改
   列被告之脅迫手段，是以自不得將檢察官於偵查中依法告知
   被告王靖傑，將由證人身分改列為被告，而認被告王靖傑於
   偵查中之證述具有顯不可信之情況。且證人侯和伸、姚志宏
   、王靖傑、郭美芳均於偵查中，受檢察官訊問時，均以證人
   身分應訊而有具結，又並無證據足認渠等上開陳述有顯不可
   信之情況，且渠等於本院審理時到庭接受當事人之對質、詰
   問，賦予被告反對詰問之機會，依前開說明，證人侯和伸、
   姚志宏、王靖傑、郭美芳等於偵查中之陳述均應有證據能力
   。
三、復按被告以外之人於審判外之陳述，雖不符刑事訴訟法第
    159條之1至第159條之4之規定，而經當事人於審判程序同意
    作為證據，法院審酌該言詞陳述或書面陳述作成時之情況，
    認為適當者，亦得為證據；當事人、代理人或辯護人於法院
    調查證據時，知有第159條第1項不得為證據之情形，而未於
    言詞辯論終結前聲明異議者，視為有前項之同意，刑事訴訟
    法第159條之5定有明文。查本件被告及其辯護人於言詞辯論
    終結前，對於除上開抗辯無證據能力部分外，其餘本院採為
    認定犯罪事實依據之各項證據之證據能力，均未聲明異議，
    復經本院於審理時逐一提示予被告及其辯護人表示意見，本
    院審酌該等證據之取得過程並無瑕疵，與本案待證事實間復
    具有相當之關聯性，以之為本案證據並無不當，自得採為
    本件認定事實之基礎。
貳、實體事項
一、有關被告黃國昭販賣第一級毒品海洛因之部分
   訊據被告黃國昭固不否認認識證人侯和伸、姚志宏、王靖傑
   、郭美芳，且持有使用0000000000號行動電話、0000000000
   號行動電話、0000000000號行動電話等情，惟矢口否認有何
   販賣第一級毒品海洛因之犯行，並辯稱：扣案之海洛因係供
   伊所施用，伊與證人侯和伸密切之通聯紀錄，係因98年12月
   21日至23日間，證人侯和伸向伊索討第一級毒品海洛因遭伊
   拒絕，兩人發生爭執，至於99年1月18日則係伊遭通緝被捕，
   欲請侯和伸至警局載伊離開，兩人間始有通聯紀錄；而伊與
   證人姚志宏間之密切通聯紀錄，係因伊與證人姚志宏間有債
   務糾紛，且為與證人姚志宏一同開立賭場；另伊未曾販賣第
   一級毒品海洛因與證人王靖傑，僅因缺錢吸毒時會向證人王
   靖傑催討借款云云。經查：
（一）上揭犯罪事實一之（一）附表一編號1至4之部分，業據證
      人侯和伸於偵查中證述：伊分別於98年12月21日以家中電
      話0000000號撥打，被告黃國昭持有使用之0000000000號
      行動電話，至被告黃國昭位於嘉義縣太保市頂港墘39號1
      樓之10租屋處，向被告黃國昭購買1,000元之第一級毒品
      海洛因；於同年月22日以家中電話0000000號撥打，由伊
      以1,000元之代價賣給被告黃國昭持有使用之000000000 0
      號行動電話，至被告黃國昭嘉義縣太保市頂港墘39號1樓
      之10租屋處後門進入，向被告黃國昭購買500元之第一級
      毒品海洛因；於同年月23日以家中電話0000000號撥打，
      被告黃國昭持有使用之0000000000號行動電話，至被告黃
      國昭嘉義縣太保市頂港墘39號1樓之10租屋處，向被告黃
      國昭購買500元之第一級毒品海洛因；於99年1月18日以其
      所持有使用之0000000000號行動電話撥打，被告黃國昭持
      有使用之0000000000號行動電話，至嘉義縣朴子市長庚醫
      院向被告黃國昭購買500元之第一級毒品海洛因等語綦詳
      （見99年度毒偵字第10號卷第61、63頁）。另證人侯和伸
      於98年12月23日及99年1月18日，經警得侯和伸之同意採
      集其尿液檢驗，分別驗得出嗎啡陽性反應，並經本院判刑
      確定，有證人侯和伸臺灣高等法院被告前案紀錄表在卷可
      稽，足認證人侯和伸確有向被告黃國昭購買第一級毒品海
      洛因之需求，要屬無疑。另證人侯和伸以其家中電話
      0000000號，於98年12月21日間與被告黃國昭持有之00000
      00000號行動電話、98年12月22、23日間與被告持有之000
      0000000號行動電話及以其持有之0000000000號行動電話
      於99年1月18日間與被告持有之0000000000號行動電話，
      確均有多次之通聯紀錄附卷可稽（見99年度毒偵字第10號
      卷第161、163頁），綜上堪認證人侯和伸證稱伊分別於98
      年12月21日、22日、23日及99年1月18日向被告黃國昭購
      買第一級毒品海洛因之事實，應屬實在。
（二）上揭犯罪事實一之（一）附表一編號5至7部分，業據證人
      姚志宏於偵查中、本院審理時均證述：伊於98年12月22日
      於嘉義縣長庚醫院，向被告黃國昭購買1,000元之第一級
      毒品海洛因；於同年月23日於嘉義縣長庚醫院向被告黃國
      昭購買1,000元之第一級毒品海洛因；於同年月24日於嘉
      義縣長庚醫院，向被告黃國昭購買1000元之第一級毒品海
      洛因等語（見99年度毒偵字第10號卷第105、107頁、本院
      卷一第78、79、85頁）。另證人姚志宏確有施用第一級毒
      品海洛因之素行，其於99年1月25日經警持檢察官核發之
      鑑定許可書，對證人姚志宏採尿送驗結果呈嗎啡陽性反應
      ，有臺灣高等法院被告前案紀錄表在卷可稽。足認證人姚
      志宏確有向被告黃國昭購買第一級毒品海洛因之需求，要
      屬無疑。復查證人姚志宏以其持有之0000000000號行動電
      話與被告黃國昭持有之0000000000號行動電話，於98年12
      月22日至24日間，確有多次之通聯紀錄附卷可稽（見嘉水
      警偵字第00990070709號卷第26、33、36頁），綜上堪認
      證人姚志宏證稱伊分別於98年12月22日至24日向被告黃國
      昭購買第一級毒品海洛因各1次之事實，洵堪採信。
（三）證人郭美芳於警詢中證述：伊親眼目睹伊之男友王靖傑於
      98年12月23日晚上11時許，在嘉義市○○路○○道附近，
      與被告黃國昭交易第一級毒品海洛因之情形，王靖傑交付
      1,000元與被告黃國昭等語（見嘉水警偵字第00990070638
      號卷第11頁反面）。復於偵查中證述：於98年12月23日晚
      上11時許，由王靖傑載伊至嘉義市○○路○○道與被告黃
      國昭碰面，由王靖傑交付1,000元與被告黃國昭，被告黃
      國昭則交付一包夾鏈袋包起來之東西給王靖傑等語（見99
      年度毒偵字第10號卷第149頁）。核與被告王靖傑於偵查
      中陳稱：伊於98年12月23日晚上11時許，騎機車載證人郭
      美芳，至嘉義市○○路○○道。由伊交付1,000元與被告
      黃國昭，被告黃國昭交付與伊1包夾鏈袋，其內裝有第一
      級毒品海洛因等語（見見99年度毒偵字第10號卷第149、
      第151頁）大致相符。復查被告王靖傑於98年12月24日因
      形跡可疑，經其同意採集尿液送驗結果，呈嗎啡陽性反應
      ，並經本院判處徒刑確定，足認被告王靖傑確向被告黃國
      昭購買第一級毒品海洛因之需求，要屬無疑。復查被告王
      靖傑以其持有女友郭美芳之000000000號行動電話與被告
      黃國昭持有之0000000000號行動電話，於98年12月23日間
      ，確有多次之通聯紀錄附卷可稽（見嘉水警偵字第0099
      0070638號卷第15頁），綜上堪認被告王靖傑、證人郭美
      芳證述被告王靖傑於98年12月23日向被告黃國昭購買第一
      級毒品海洛因1次之事實，堪信為真實。
（四）被告黃國昭辯解不足採之理由：
  1、被告黃國昭雖辯稱：伊未曾販賣第一級毒品海洛因與證人
     侯和伸，伊與證人侯和伸之多次通聯紀錄或因侯和伸以停
     用販賣伊之手機門號要脅，要求伊提供第一級毒品海洛因
     與侯和伸使用，經伊拒絕，故兩人於電話中發生爭執，或
     因伊經警方逮捕欲通知侯和伸至警局載伊離開云云。而證
     人侯和伸嗣於本院審理時亦改證稱：伊並未曾向被告黃國
     昭購買第一級毒品海洛因，伊於98年12月21日至23日間及
     99 年1月18日間與被告黃國昭多次之通聯紀錄均係聊天云
     云（見本院卷一第105頁）。查被告黃國昭於本院審理時詢
     問證人侯和伸：伊有無於98年12月21日與證人侯和伸於電
     話中發生衝突等語，證人侯和伸證稱：有，係為了卡片（
     行動電話門號SIM卡）的事情，因為怕被告黃國昭拿卡片去
     做壞事，所以兩人才翻臉，後來請侯和伸之朋友「蔡振男
     」於98年12月23日出來交涉調解，兩人即和好云云（見本
     院卷一第105、106頁、107、110頁）。惟查被告黃國昭於
     本院審理時陳稱：證人侯和伸自98年12月22日向伊勒索毒
     品，若伊不答應，則證人侯和伸要將伊電話斷掉，因伊不
     從，故兩人於電話中對罵，後來證人侯和伸於98年12月24
     日至伊住處和伊講和，伊當時不知侯和伸要請伊朋友綽號
     「黑點」出來解決等語（見本院卷二第41頁）。是證人侯
     和伸與被告黃國昭間於98年12月21日至23日間之多次通聯
     紀錄，是否確因證人侯和伸以停用手機門號要脅被告黃國
     昭交付毒品等事發生爭執所為，即起人疑竇，況參酌證人
     侯和伸於本院審理時證述：伊於警詢筆錄中記載，要求不
     要與被告黃國昭當庭對質，係因害怕被告黃國昭會對伊報
     復，且伊今日至本院作證會感到害怕等語（見本院卷一第
     102 頁）以觀，顯見證人侯和伸於本院審理時之證述，伊
     未曾向被告黃國昭購買第一級毒品海洛因云云，無非係為
     脫免被告黃國昭罪責，顯不可採。而被告上開辯稱為臨訟
     卸責之詞，亦不足採。
  2、被告黃國昭及其指定辯護人雖均又辯稱：被告黃國昭於98
     年12月22日至24日均未曾至嘉義縣長庚醫院，被告黃國昭
     係99年1月初始至嘉義縣長庚醫院，自無從於98年12月22日
     至24日，於嘉義縣長庚醫院交付第一級毒品海洛因與證人
     姚志宏；又證人姚志宏稱以1,000元之代價，向被告黃國昭
     購買1.5公克第一級毒品海洛因，顯與市價相距甚遠，從而
     證人姚志宏證述向被告黃國昭購買第一級毒品海洛因，顯
     係不實云云。惟查，證人侯和伸於99年1月22日製作警詢筆
     錄時，曾證述：伊於98年12月21日至23日均至「嘉義縣朴
     子長庚醫院」向被告黃國昭購買第一級毒品海洛因等語（
     見嘉水警偵字第00990070709號第8頁），而證人姚志宏於
     99 年1月25日製作警詢筆錄，亦證述伊係於99年12月22日
     至24日於「嘉義縣朴子長庚醫院」向被告黃國昭購買第一
     級毒品海洛因等語（見嘉水警偵字第00990070709號第11頁
     ）。則上開證人姚志宏與證人侯和伸兩人製作之筆錄相距3
     日之久，倘被告黃國昭未於98年12月21日至24日期間曾至
     嘉義縣朴子長庚醫院，何以證人侯和伸、姚志宏均證述被
     告黃國昭於98年12月21日至24日曾至嘉義縣朴子長庚醫院
     。況參酌嘉義長庚紀念醫院位於嘉義縣朴子市○○路○段6
     號，而被告黃國昭於98年12月23日上午8時9分34秒以00000
     00000行動電話與證人姚志宏使用之0000000000號行動電話
     通話基地台之位址為「嘉義縣朴子市○○○路○段191號5
     樓頂」及同日上午8時30分56秒、8時35分4秒與他人持有之
     行動電話通話基地台位址為「嘉義縣朴子市○○路○段21
     號D棟宿舍5樓頂」，上開2處之基地台位址，與嘉義長庚紀
     念醫院之位址相距不遠。足認被告黃國昭於98年12月21 日
     至24日間確曾至嘉義長庚紀念醫院等情無訛。再者，證人
     姚志宏雖證述向被告黃國昭購買1,000元第一級毒品海洛因
     大約1.5公克等語，然證人姚志宏於本院審理時證述：向被
     告黃國昭購買之數量1.5公克，非指第一級毒品海洛因之淨
     重而言，而係指包括外包裝袋大約1.5公克，伊向被告黃國
     昭購買1,000元之第一級毒品海洛因，僅供伊施用一次的量
     等語（見本院卷一第90頁）。是以證人姚志宏證述係被告
     黃國昭購買1,000元第一級毒品海洛因，重量包括外包裝大
     約1.5公克，供伊施用一次之數量等情，與一般交易行情並
     無相違。從而被告黃國昭上開辯稱，顯係臨訟卸責之詞，
     委無足採。
  3、又證人之陳述有部分前後不符，究竟何者可採，法院本得
     依其自由心證予以斟酌，若其基本事實之陳述與真實性無
     礙時，仍非不得予以採信，非謂一有不符，即認其全部均
     為不可採納（最高法院97年度台上字第5048號判決意旨參
     照）。被告黃國昭之指定辯護人雖以證人侯和伸對於向被
     告黃國昭購買之地點、交易金額及證人姚志宏對於向被告
     黃國昭購買之交易金額前後證述不一等理由，指稱證人侯
     和伸、姚志宏之證述不可採。惟查證人侯和伸對於伊98年
     12 月21日以家中電話0000000號撥打，被告黃國昭持有使
     用之0000000000號行動電話，向被告黃國昭購買1000元之
     第一級毒品海洛因及同年月22日以家中電話0000000號撥打
     ，被告黃國昭持有使用之0000000000號行動電話，向被告
     黃國昭購買500元之第一級毒品海洛因；於同年月23日以家
     中電話0000000號撥打，被告黃國昭持有使用之0000000000
     號行動電話，向被告黃國昭購買500元之第一級毒品海洛因
     ；於99年1月18日以其所持有使用之0000000000號行動電話
     撥打，被告黃國昭持有使用之00000 00000號行動電話，向
     被告黃國昭購買500元之第一級毒品海洛因等基本事實於經
     警詢、偵查中均證述明確。證人姚志宏對於98年12月22日
     至24日向被告黃國昭於嘉義長庚紀念醫院購買1,000元第一
     級毒品海洛因各1次等基本事實，於警詢及偵查中均證述一
     致。雖證人侯和伸於警詢證述：伊於98年12月21日係以500
     元之代價，向被告黃國昭購買第一級毒品海洛因，而98年
     12月21日至23日均至嘉義長庚紀念醫院向被告黃國昭購買
     第一級毒品海洛因等語，惟參諸證人侯和伸於檢察官開始
     詢問之際，便坦承伊有施用第一級毒品海洛因之情事，並
     經檢察官曉諭依毒品危害防制條例第17條規定，供出毒品
     來源得減輕其刑，經證人侯和伸答稱願意，並以證人身份
     具結，且證人侯和伸於偵查中經檢察官逐一詢問向被告黃
     國昭購買第一級毒品之次數、地點、金額等情節而證述：
     伊於98年12月21日賣與被告黃國昭0000000000門號1,000元
     ，故向被告黃國昭購買1,000 元第一級毒品海洛因，於98
     年12月23日賣給被告黃國昭0000000000門號1,000元，向被
     告黃國昭購買500元第一級毒品海洛因，於98年12月21日至
     23日，至被告黃國昭位於嘉義縣太保市頂港墘39號1樓之10
     租屋處，向被告黃國昭購買第一級毒品海洛因，於98年12
     月22日伊打電話給被告黃國昭購買第一級毒品海洛因，因
     被告黃國昭說在家，故伊從被告黃國昭上開租屋處後門進
     入等語（見99年度毒偵字第10號卷第57、59頁），且證人
     侯和伸於偵查中另證述：伊曾親自載被告黃國昭向陳水霖
     購買毒品，被告黃國昭會以電話聯絡陳水霖使用之0000000
     00 0號行動電話等語（見99年度毒偵字第10號卷第67頁）
     ，核與陳水霖於偵查中陳稱：在被告黃國昭身上查扣之行
     動電話0000000000號行動電話為伊所有等語（見99 年度毒
     偵字第10號卷第15頁）大致相同。從而證人侯和伸對此非
     關本案部分均能陳述屬實，是其偵查中關於本案證述關於
     向被告黃國昭購買第一級毒品之金額、地點等細節性事項
     ，應較警詢時證述為可採。況證人侯和伸、姚志宏均係於
     本件案發前與被告熟識，應無可能一致設詞誣陷被告，且
     施用毒品者因染有毒癮而需頻繁購買毒品，對於每一次購
     買毒品確實時間、地點、交易細節，未必能清楚記憶，是
     證人侯和伸、姚志宏因時間久遠、記憶模糊，而對毒品交
     易細節之陳述前後稍有出入，亦與常情無違，自不得以此
     遽認渠等之證述不可採。
  4、被告黃國昭雖亦辯稱：伊未曾販賣第一級毒品海洛因與被
     告王靖傑云云。而證人王靖傑及證人郭美芳於本院審理時
     亦均改證稱：渠等於警詢中之證述，係太保分駐所之所長
     威脅被告王靖傑，若被告王靖傑不咬出向被告黃國昭購買
     第一級毒品海洛因，便要辦證人郭美芳持有毒品，而證人
     郭美芳於警詢之證述係被告王靖傑教導郭美芳要如何說云
     云。惟查，證人林乙皓即嘉義縣警察局水上分局太保分駐
     所所長於本院審理時證述：當初偵辦證人郭美芳，並未查
     出郭美芳有毒品前科，故不可能辦郭美芳持有毒品，且未
     恐嚇被告王靖傑等語（見本院卷一第215頁）。另參酌證人
     王靖傑於警詢中僅證述：平時伊一次向被告黃國昭購買1,0
     00元第一級毒品海洛因，約定被告黃國送至嘉義市○○路
     ○○道附近，伊向被告黃國昭購買2次毒品，每次購買市價
     1,000元等語（見嘉水警偵字第00990070638號卷第9頁反面
     、第10頁），並未證述伊於98年12月23日晚上11時許至嘉
     義市○○路○○道附近向被告黃國昭購買第一級毒品海洛
     因1,000元等情。倘如證人郭美芳所述，伊於警詢之證述係
     被告王靖傑教導，則何以證人郭美芳於警詢證述：伊於98
     年12月23日晚上11時許，在嘉義市○○路○○道附近看見
     被告王靖傑拿1,000元與被告黃國昭購買第一級毒品海洛因
     等情（嘉水警偵字第00990070638號卷第11頁反面），有關
     被告王靖傑向被告黃國昭購買第一級毒品海洛因之時間，
     反較被告王靖傑於警詢中之證述較為詳盡。復查被告王靖
     傑所持有之0000000 000號行動電話確於98年12月23日晚上
     11時10分27秒及同日11時10分32秒與被告黃國昭持有之
     0000000000號行動電話間有通聯紀錄及簡訊，且通話之基
     地台地址均為嘉義市○○路1332號4樓頂。核與證人郭美芳
     警詢及偵查中之證述情節相符。再者證人郭美芳於偵查中
     乃證述：伊在警詢中證述被告王靖傑向被告黃國昭購買毒
     品，係所長要伊這樣說的，說被告王靖傑才會沒事，伊的
     意思係被告王靖傑確有拿1,000元給被告黃國昭，被告黃國
     昭有拿一包東西給被告王靖傑，伊不知道係什麼東西，係
     所長要伊說是毒品等語（見99年度毒偵字第10號卷第145
     頁）。於證人郭美芳於本院審理時證述，係太保分駐所所
     長要脅被告王靖傑，若被告王靖傑不咬出被告黃國昭，則
     要辦伊持有持有毒品等語，前後互相矛盾。是證人郭美芳
     、王靖傑於本院審理時改證述：係所長要辦郭美芳持有毒
     品，被告王靖傑才咬被告黃國昭販賣第一級毒品海洛因於
     云云，係為事後迴護被告黃國昭之詞，均無可採。
（五）查販賣第一級毒品海洛因係違法行為，非可公然為之，且
      有其獨特之販售路線及管道，復無公定價格，易於增減分
      裝之份量，而每次買賣之價格及數量，可能隨時依交易雙
      方之關係深淺、資力、需求量，以及對行情之認知、來源
      是否充裕、查緝是否嚴緊，甚至購買者被查獲時供述購買
      對象之可能性此等風險之評估，而異其標準，非可一概而
      論，從而販賣之利得，一般除被告坦承犯行或價量俱臻明
      確外，委難查得實情，惟販賣之人從價差或量差中牟利之
      方式雖異，然其販賣行為在意圖營利則同一。本案被告黃
      國昭矢口否認販賣海洛因，更未供述其販賣毒品利得，致
      無法查得被告販賣之實際利得，惟被告黃國昭與購買者即
      證人侯和伸、姚志宏、王靖傑非屬至親，當無可能甘冒重
      典而按購入價格轉售，不求利得；復按一般民眾普遍認知
      毒品海洛因之非法交易，政府一向查禁森嚴，且予以重罰
      ，衡諸常情，倘非有利可圖，絕無平白甘冒高度風險，而
      無償轉讓之理；另被告黃國昭98年12月24日為警查獲時扣
      得24小包海洛因（其中22包內含第一級毒品海洛因之成分
      ），業如前述，堪認被告係備有海洛因，隨時可應購買者
      之要求而提供，其係為牟利而販賣第一級毒品，灼然甚明
      。
（六）綜上所述，被告黃國昭確有為附表一所載販賣第一級毒品
      海洛因8次之犯行，其上開所辯無非臨訟卸責之詞，均無
      足採。
二、有關被告黃國昭施用第一級毒品海洛因、第二級毒品甲基安
    非他命之部分：
    上揭犯罪事實，業據被告黃國昭於本院審理中坦承不諱；又
    被告黃國昭於98年12月24日經採尿送驗，其結果呈嗎啡、甲
    基安非他命陽性（按施用海洛因、甲基安非他命後，經人體
    之水解代謝作用，會分別呈嗎啡、甲基安非他命等陽性反應
    ）反應等情，有台灣檢驗科技股份有限公司濫用藥物檢驗報
    告（檢體編號為：水A150）、代號與真實姓名對照表各1份
    在卷足憑（見嘉水警偵字第00990070638號卷第19、20頁）
    。是被告黃國昭上揭自白核與事實相符，應堪採信。從而，
    本件事證明確，被告黃國昭施用第一級毒品海洛因、第二級
    毒品甲基安非他命之犯行，洵堪認定，應依法論科。
三、有關被告王靖傑施用第一級毒品海洛因部分：
    上揭犯罪事實，業據被告王靖傑於本院審理時坦承不諱；又
    被告王靖傑於99年4月9日經警持臺灣嘉義地方法院檢察署鑑
    定許可書，對被告王靖傑採尿送驗結果，呈嗎啡陽性反應等
    情，有台灣檢驗科技股份有限公司濫用藥物檢驗報告（檢體
    編號偵三A021）、代號與真實姓名對照表、台灣嘉義地方法
    院檢察署鑑定許可書各1份附卷可稽（見嘉縣警刑偵三字第
    0990076311號卷第6至8頁）。是被告王靖傑上揭自白核與事
    實相符，應堪採信。從而，本件事證明確，被告王靖傑施用
    第一級毒品海洛因犯行，洵堪認定，應依法論科。
四、論罪科刑：
（一）海洛因係毒品危害防制條例第2條第2項第1款所稱之第一
      級毒品，不得販賣；是核被告黃國昭如附表一8次所為，
      均係犯毒品危害防制條例第4條第1項之販賣第一級毒品罪
      又核被告黃國昭犯罪事實一之（二）所為，係犯毒品危害
      防制條例第10條第1項之施用第一級毒品罪及同條例第10
      條第2項之施用第二級毒品罪。被告黃國昭就犯罪事實一
      之(二)以一施用行為，同時施用第一級毒品海洛因及第二
      級毒品甲基安非他命，觸犯構成要件不同之罪名，為想像
      競合犯，應從一重之施用第一級毒品罪論處。其持有第一
      、二級毒品之低度行為，均為施用之高度行為所吸收，不
      另論罪。被告所犯上開9罪，犯意各別，行為互異，應予
      分論併罰。另核被告王靖傑犯罪事實三所為，係犯毒品危
      害防制條例第10條第1項施用第一級毒品罪。
(二)被告黃國昭、王靖傑曾有上開犯罪事實欄所載之犯罪科刑及
    執行完畢紀錄，有渠等臺灣高等法院被告前案紀錄表附卷足
    參，渠等受徒刑之執行完畢後，五年內故意再犯本案有期徒
    刑以上之施用第一級毒品罪、販賣第一級毒品罪，均為累犯
    ，應各依刑法第47條第1項規定加重其刑。然有關被告黃國
    昭附表一所示8次販賣第一級毒品罪之部分，雖均符合刑法
    第47條累犯之規定，惟因毒品危害防制條例第4條第1項販賣
    第一級毒品罪之法定本刑為死刑、無期徒刑，依法不得再予
    加重，是僅就罰金刑部分加重其刑。
(三)按販賣第一級毒品罪之法定刑為「死刑或無期徒刑；處無期
    徒刑者，得併科新台幣1 千萬元以下罰金」，然同為販賣第
    一級毒品者，其原因動機不一，犯罪情節未必盡同，有大盤
    毒梟、中小盤毒販之分，亦有吸毒者為解癮而購入毒品並少
    量販售予同儕以彌補自己吸毒之花費，其販賣行為所造成危
    害社會之程度自屬有異。查被告黃國昭本案8次販賣第一級
    毒品海洛因之不法所得分別或為500元或為1000元，數量均
    非鉅，足見其犯罪情節尚與大量販售毒品之毒梟迥異，衡其
    犯罪情節，情輕法重，縱處以法定最低度刑，猶嫌過重，其
    情狀顯堪憫恕，爰依刑法第59條規定，均酌量減輕其刑，並
    均先加重後減輕之（惟法定本刑為死刑、無期徒刑部分，依
    法不得加重）。
(四)再刑法於94年2月2日修正公布，刪除第56條所定連續犯之規
    定，自95年7月1日施行；而基於概括犯意連續多次販賣毒品
    之行為，於刑法修正刪除連續犯規定之前，均依連續犯論以
    一罪；此次刑法第56條修正理由之說明謂：「對繼續犯同一
    罪名之罪者，均適用連續犯之規定論處，不無鼓勵犯罪之嫌
    ，亦使國家刑罰權之行使發生不合理之現象。」、「基於連
    續犯原為數罪之本質及刑罰公平原則之考量，爰刪除有關連
    續犯之規定」等語，即係將本應各自獨立評價之數罪，回歸
    本來就應賦予複數法律效果之原貌；而所謂「集合犯」是指
    立法者所制定之犯罪構成要件中，本就預定有數個同種類之
    行為將反覆實行之犯罪而言，將各自實現犯罪構成要件之多
    數行為，解釋為集合犯，而論以一罪；是以對於集合犯，必
    須從嚴解釋，以符合立法者之本意；觀諸毒品危害防制條例
    所定之販賣毒品罪之構成要件文義，實無從認定立法者本即
    預定該犯罪之本質，必有數個同種類行為而反覆實行之集合
    犯行，故販賣毒品罪，難認係集合犯；因此，就刑法修正施
    行後多次販賣毒品之犯行，採一罪一罰，始符合立法本旨（
    最高法院97年度台上字第873號、97年度台上字第1060 號判
    決意旨參照）。被告黃國昭如附表所載8次販賣第一級毒品
    行為，販賣時間、地點、對象均有差異，且依證人侯和伸、
    姚志宏、王靖傑之證述，堪認被告黃國昭所為各次犯行，係
    分別起意，在刑法評價上，應各具獨立性，而非屬集合犯；
    公訴意旨認本件被告黃國昭數次販賣第一級毒品行為，應依
    集合犯論以一罪，尚有誤解
（五）爰審酌被告黃國昭、王靖傑素行均非佳，被告黃國昭為國
      中畢業之智識程度，入監前係從事貼磁磚工作，與兒子、
      父母同住；被告王靖傑為高職畢業之智識程度，入監前從
      事鐵焊工，與母親同住，被告黃國昭無視於國家杜絕毒品
      犯罪之禁令而多次販賣第一級毒品海洛因，嚴重戕害國民
      身心健康，對社會所生危害程度甚鉅。又被告黃國昭、王
      靖傑均曾經強制戒治，復仍繼續施用上開毒品，顯見渠等
      並無根絕毒品之危害，渠等施用毒品係戕害一己之身體健
      康，對社會治安可能之危害程度非微，尚未對他人造成侵
      害，被告黃國昭對於販賣第一級毒品部分，於犯罪後之偵
      查、審理程序中均否認犯行，雖於審理時坦承施用毒品犯
      行，然就販賣第一級毒品部分，無從令本院見其悔悟之心
      ，被告王靖傑就其施用毒品犯行，犯後坦承犯行，態度堪
      稱良好等一切情狀，分別量處主文所示之刑，並就被告黃
      國昭部分定其應執行之刑。
五、沒收部分：
(一)按查獲之第一、二級毒品及專供製造或施用第一、二級毒品
    之器具，不問屬於犯人與否，均沒收銷燬之；犯第4 條之罪
    者，其供犯罪所用或因犯罪所得之財物，均沒收之，如全部
    或一部不能沒收時，追徵其價額或以其財產抵償之；毒品危
    害防制條例第18條第1 項前段、第19條第1 項分別定有明文
    。又毒品危害防制條例第19條第1項規定：犯第4條至第9條
    、第12條、第13條或第14條第1項、第2項之罪者，其供犯罪
    所用或因犯罪所得之財物，均沒收之，如全部或一部不能沒
    收時，追徵其價額或以其財產抵償之，係採義務沒收主義。
    又按毒品危害防制條例第19條第1項規定，犯販賣毒品罪者
    ，其犯罪所得之財物均沒收之，係採義務沒收主義。故販賣
    毒品所得之對價，不問其中成本若干，利潤多少，均應全部
    諭知沒收，貫徹政府查禁煙毒之決心，以符立法本旨（最高
    法院91年度台上字第2419號判決要旨參照）。又毒品危害防
    制條例第19條第1項關於犯罪所得財物之沒收，其立法方式
    與貪污治罪條例第10條之規定相類似，以有所得者為限，始
    發生沒收之問題。再者，毒品危害防制條例第19條第1項規
    定性質上係沒收之補充規定，其屬於本條所定沒收之標的，
    如得以直接沒收者，判決主文僅宣告沒收即可，不生「追徵
    其價額」或「以其財產抵償之」問題，須沒收之標的全部或
    一部不能沒收時，始生「追徵其價額」或「以其財產抵償之
    」選項問題。而「追徵其價額」或「以其財產抵償之」係屬
    兩種選項，分別係針對現行貨幣以外之其他財產與現行貨幣
    而言。亦即，本規定所稱「追徵其價額」者，係指所沒收之
    物為金錢以外之其他財物而無法沒收時，因其實際價值不確
    定，應追徵其價額，使其繳納與原物相當之價額，並無以其
    財產抵償之問題。倘嗣後追徵其金錢價額，不得結果而須以
    其財產抵償者，要屬行政執行機關依強制執行之法律之執行
    問題，即無不能執行之情形，自毋庸諭知「或以其財產抵償
    之」。如不能沒收之沒收標的為金錢時，因價值確定，判決
    主文直接宣告「以其財產抵償之」即可，不發生追徵價額之
    問題（最高法院99年度第5次刑事庭會議(二)意旨參照）。
(二)被告98年12月24日為警查獲時扣得之海洛因24包，其中22包
    經鑑定含第一級毒品海洛因成分，驗餘淨重1.98公克，其中
    2包未發現含法定毒品成分，有法務部調查局濫用藥物實驗
    室鑑定書調科壹字第09923001760號鑑定書在卷可稽（見99
    年度毒偵字第10號卷第113頁），是扣案之22包含有第一級
    毒品海洛因成分之毒品，應依毒品危害防制條例第18條第1
    項前段規定沒收銷毀之。至扣案之2小包粉末，因未發現含
    有法定毒品成分，且無證據證明為義務沒收之物，故不予諭
    知沒收。又上開22包海洛因，被告黃國昭陳稱係供其施用毒
    品之用，故於犯罪事實一之（二）附表二所示施用毒品罪刑
    主文項下宣告沒收銷燬之。而被告所有用以裝盛並防止該海
    洛因裸露、逸出及潮濕之外包裝袋22個，係供被告前揭如犯
    罪事實一之（二）所示該施用毒品所用之物，應依刑法第38
    條第1項第2款之規定，於附表二該罪刑主文項下併予宣告沒
    收。扣案行動電話（含門號0000000000號SIM卡1張）1支、
    及未扣案之行動電話（各含0000000000、0000000000號SIM
    卡1張）2支，均為被告黃國昭所有之物，並據被告黃國昭於
    本院審理供承在卷，且上開0000000000號行動電話係供被告
    黃國昭於附表一編號2、3所示之時間販賣第一級毒品海洛因
    與證人侯和伸、於附表一編號5至7所示之時間販賣第一級毒
    品海洛因與證人姚志宏、於附表編號8所示之時間販賣第一
    級毒品海洛因與證人王靖傑；0000000000號行動電話係供被
    告黃國昭於附表一編號1所示之時間販賣第一級毒品海洛因
    與證人侯和伸、000 0000000號行動電話係供被告黃國昭於
    附表一編號4所示之時間販賣第一級毒品海洛因與證人侯和
    伸，業據證人侯和伸、姚志宏、王靖傑分別供述在卷，而
    000000000號行動電話及0000000000號行動電話雖均未扣案
    ，揆諸前揭說明，應依毒品危害防制條例第19條第1項之規
    定，於附表一編號1、4部分諭知沒收，如全部或一部不能沒
    收時，追徵其價額；扣案0000000000號行動電話，於附表一
    編號2、3、5、6、7、8部分諭知沒收。至被告黃國昭於附表
    一編號1至4所示之時間分別販賣第一級毒品海洛因與證人侯
    和伸所得之1,000元、500元、500元、500元；附表一編號5
    至7所示之時間分別販賣第一級毒品海洛因與證人姚志宏所
    得之1,000元、1,000元、1,00 0元，及附表一編號8所示時
    間販賣第一級毒品海洛因與被告王靖傑所得1,000元，因被
    告黃國昭陳稱扣案之4,750元為其所有，為其平常用之錢，
    與販賣第一級毒品無關等語（見本院卷二第28頁），該等扣
    案之金錢既無證據足認與本件販賣第一級毒品犯行相關，故
    應認被告黃國昭該8次犯罪所得均未據扣案，均應依法諭知
    沒收，如全部或一部不能沒收時，以被告之財產抵償之；並
    就全部犯罪所得共6,500千元諭知沒收，如一部不能沒收時
    ，以被告之財產抵償之。至扣案之電子磅秤1台、橡皮軟管1
    條、空夾鏈袋2大包（共計148小包）、注射針筒2支、塑膠
    管藥鏟4支等物，為被告黃國昭所有及供其施用或預備施用
    第一級毒品海洛因及第二級毒品甲基安非他命所用之物，於
    被告黃國昭犯罪事實一之（二）部分，爰依刑法第38條第1
    項第2款之規定沒收。另扣案之吸食器1組，被告黃國昭陳稱
    非其所有，且無證據證明為被告黃國昭所有、扣案之東石鄉
    農會金融卡1張，為被告黃國昭所有，但依被告黃國昭所述
    係伊申請貸款25萬元之用，與本案之犯行無關，且亦無證據
    證明與本案犯行相關、扣案之新臺幣4,795元雖為被告黃國
    昭所有，惟亦無證據證明與本案犯行相關。是上開等扣案物
    既均無證據足認與本案相關，自不得予以沒收，附此敘明。
據上論斷，應依刑事訴訟法第299 條第1 項前段，毒品危害防制
條例第4條第1項、第10條第1項、第2項、第18條第1項前段、第
19 條第1項，刑法第11條、第47條第1項、第59條、第51條第5款
、第38條第1項第2款、第3項，判決如主文。
本案經檢察官陳志川到庭執行職務
中    華    民    國    100    年    1    月    4    日
                  刑事第三庭 審判長法  官  陳仁智
                                   法  官  李秋瑩
                                   法  官  葉淑儀
以上正本證明與原本無異。
如不服本判決應於收受判決後10日內向本院提出上訴書狀，並應
敘述具體理由；其未敘述上訴理由者，應於上訴期間屆滿後20日
內向本院補提理由書（均須按他造當事人之人數附繕本）「切勿
逕送上級法院」。
中    華    民    國    100    年    1    月    4    日
                                   書記官  劉美娟
附錄本判決論罪法條：
毒品危害防制條例第4條第1項
製造、運輸、販賣第一級毒品者，處死刑或無期徒刑；處無期徒
刑者，得併科新臺幣1 千萬元以下罰金。
毒品危害防制條例第10條
施用第一級毒品者，處6月以上5年以下有期徒刑。
施用第二級毒品者，處 3 年以下有期徒刑。
附表一：被告黃國昭販賣第一級毒品部分
┌─┬────┬────┬────┬────┬────────┐
│編│販賣對象│時間    │地點    │數量以金│所犯之罪及所處之│
│號│        │        │        │額為標準│刑              │
│  │        │        │        │        │                │
├─┼────┼────┼────┼────┼────────┤
│1 │侯和伸  │98年12月│嘉義縣太│新臺幣（│黃國昭販賣第一級│
│  │        │21日某時│保市頂港│下同）  │毒品，累犯，處有│
│  │        │許      │墘39號1 │1,000元 │期徒刑拾柒年貳月│
│  │        │        │樓之10  │        │，未扣案之行動電│
│  │        │        │        │        │話（含０九八五四│
│  │        │        │        │        │一七二五六號SIM │
│  │        │        │        │        │卡壹張）壹支沒收│
│  │        │        │        │        │，如全部或一部不│
│  │        │        │        │        │能沒收時，追徵其│
│  │        │        │        │        │價額；販賣第一級│
│  │        │        │        │        │毒品海洛因所得新│
│  │        │        │        │        │臺幣壹仟元沒收，│
│  │        │        │        │        │如全部或一部不能│
│  │        │        │        │        │沒收時，以其財產│
│  │        │        │        │        │抵償之。        │
│  │        │        │        │        │                │
│  │        │        │        │        │                │
├─┼────┼────┼────┼────┼────────┤
│2 │侯和伸  │98年12月│嘉義縣太│500元   │黃國昭販賣第一級│
│  │        │22日某時│保市頂港│        │毒品，累犯，處有│
│  │        │許      │墘39號1 │        │期徒刑拾柒年貳月│
│  │        │        │樓之10  │        │，扣案之行動電話│
│  │        │        │        │        │（含０九八八二四│
│  │        │        │        │        │四六八四號SIM卡 │
│  │        │        │        │        │壹張）壹支沒收；│
│  │        │        │        │        │販賣第一級毒品海│
│  │        │        │        │        │洛因所得新臺幣伍│
│  │        │        │        │        │佰元沒收，如全部│
│  │        │        │        │        │或一部不能沒收時│
│  │        │        │        │        │，以其財產抵償之│
│  │        │        │        │        │。              │
│  │        │        │        │        │                │
│  │        │        │        │        │                │
├─┼────┼────┼────┼────┼────────┤
│3 │侯和伸  │98年12月│嘉義縣太│500元   │黃國昭販賣第一級│
│  │        │23日某時│保市頂港│        │毒品，累犯，處有│
│  │        │許      │墘39號1 │        │期徒刑拾柒年貳月│
│  │        │        │樓之10  │        │，扣案之行動電話│
│  │        │        │        │        │（含０九八八二四│
│  │        │        │        │        │四六八四號SIM卡 │
│  │        │        │        │        │壹張）壹支沒收；│
│  │        │        │        │        │販賣第一級毒品海│
│  │        │        │        │        │洛因所得新臺幣伍│
│  │        │        │        │        │佰元沒收，如全部│
│  │        │        │        │        │或一部不能沒收時│
│  │        │        │        │        │，以其財產抵償之│
│  │        │        │        │        │。              │
│  │        │        │        │        │                │
│  │        │        │        │        │                │
├─┼────┼────┼────┼────┼────────┤
│4 │侯和伸  │99年1月 │嘉義長庚│500元   │黃國昭販賣第一級│
│  │        │18日某時│紀念醫院│        │毒品，累犯，處有│
│  │        │許      │        │        │期徒刑拾柒年貳月│
│  │        │        │        │        │，未扣案之行動電│
│  │        │        │        │        │話（含０九八三四│
│  │        │        │        │        │三九四三四號SIM │
│  │        │        │        │        │卡壹張）壹支沒收│
│  │        │        │        │        │，如全部或一部不│
│  │        │        │        │        │能沒收時，追徵其│
│  │        │        │        │        │價額；販賣第一級│
│  │        │        │        │        │毒品海洛因所得新│
│  │        │        │        │        │臺幣伍佰元沒收，│
│  │        │        │        │        │如全部或一部不能│
│  │        │        │        │        │沒收時，以其財產│
│  │        │        │        │        │抵償之。        │
│  │        │        │        │        │                │
│  │        │        │        │        │                │
├─┼────┼────┼────┼────┼────────┤
│5 │姚志宏  │98年12月│嘉義長庚│1,000元 │黃國昭販賣第一級│
│  │        │22日某時│紀念醫院│        │毒品，累犯，處有│
│  │        │許      │        │        │期徒刑拾柒年貳月│
│  │        │        │        │        │，扣案之行動電話│
│  │        │        │        │        │（含０九八八二四│
│  │        │        │        │        │四六八四號SIM卡 │
│  │        │        │        │        │壹張）壹支沒收；│
│  │        │        │        │        │販賣第一級毒品海│
│  │        │        │        │        │洛因所得新臺幣壹│
│  │        │        │        │        │仟元沒收，如全部│
│  │        │        │        │        │或一部不能沒收時│
│  │        │        │        │        │，以其財產抵償之│
│  │        │        │        │        │。              │
│  │        │        │        │        │                │
│  │        │        │        │        │                │
├─┼────┼────┼────┼────┼────────┤
│6 │姚志宏  │98年12月│嘉義長庚│1,000元 │黃國昭販賣第一級│
│  │        │23日某時│紀念醫院│        │毒品，累犯，處有│
│  │        │許      │        │        │期徒刑拾柒年貳月│
│  │        │        │        │        │，扣案之行動電話│
│  │        │        │        │        │（含０九八八二四│
│  │        │        │        │        │四六八四號SIM卡 │
│  │        │        │        │        │壹張）壹支沒收；│
│  │        │        │        │        │販賣第一級毒品海│
│  │        │        │        │        │洛因所得新臺幣壹│
│  │        │        │        │        │仟元沒收，如全部│
│  │        │        │        │        │或一部不能沒收時│
│  │        │        │        │        │，以其財產抵償之│
│  │        │        │        │        │。              │
│  │        │        │        │        │                │
├─┼────┼────┼────┼────┼────────┤
│7 │姚志宏  │98年12月│嘉義長庚│1,000元 │黃國昭販賣第一級│
│  │        │24日某時│紀念醫院│        │毒品，累犯，處有│
│  │        │許      │        │        │期徒刑拾柒年貳月│
│  │        │        │        │        │，扣案之行動電話│
│  │        │        │        │        │（含０九八八二四│
│  │        │        │        │        │四六八四號SIM卡 │
│  │        │        │        │        │壹張）壹支沒收；│
│  │        │        │        │        │販賣第一級毒品海│
│  │        │        │        │        │洛因所得新臺幣壹│
│  │        │        │        │        │仟元沒收，如全部│
│  │        │        │        │        │或一部不能沒收時│
│  │        │        │        │        │，以其財產抵償之│
│  │        │        │        │        │。              │
├─┼────┼────┼────┼────┼────────┤
│8 │王靖傑  │98年12月│嘉義市北│1,000元 │黃國昭販賣第一級│
│  │        │23日某時│港交流道│        │毒品，累犯，處有│
│  │        │許      │附近某處│        │期徒刑拾柒年貳月│
│  │        │        │        │        │，扣案之行動電話│
│  │        │        │        │        │（含０九八八二四│
│  │        │        │        │        │四六八四號SIM卡 │
│  │        │        │        │        │壹張）壹支沒收；│
│  │        │        │        │        │販賣第一級毒品海│
│  │        │        │        │        │洛因所得新臺幣壹│
│  │        │        │        │        │仟元沒收，如全部│
│  │        │        │        │        │或一部不能沒收時│
│  │        │        │        │        │，以其財產抵償之│
│  │        │        │        │        │。              │
└─┴────┴────┴────┴────┴────────┘
附表二：被告黃國昭施用第一級毒品、第二級毒品部分：
┌───┬──────┬───────┬───────────┐
│施用之│施用之地點  │施用之方式    │所犯之罪及所處之刑    │
│時間  │            │              │                      │
├───┼──────┼───────┼───────────┤
│98年12│嘉義縣太保市│將毒品海洛因摻│黃國昭犯施用第一級毒品│
│月24日│頂港墘39號1 │入安非他命以注│罪，累犯，處有期徒刑玖│
│上午9 │樓之10住處  │射方式，同時非│月。扣案之海洛因貳拾貳│
│時許  │            │法施用第一級毒│小包（驗餘淨重壹點玖捌│
│      │            │品海洛因、第  │公克）沒收銷毀；上開毒│
│      │            │二級毒品甲基安│品外包裝貳拾貳個、電子│
│      │            │非他命1次。   │磅秤壹台、橡皮軟管壹條│
│      │            │              │、空夾鏈袋貳大包（共計│
│      │            │              │壹佰肆拾捌小包）、注射│
│      │            │              │針筒貳支、塑膠管藥鏟肆│
│      │            │              │支均沒收。            │
└───┴──────┴───────┴───────────┘